最高法院民事判決　　　　　　一○○年度台上字第二二四五號
上　訴　人　金亙昌企業有限公司
法定代理人　吳中峰　
訴訟代理人　許乃丹律師
被 上訴 人　中華電信股份有限公司台灣南區電信分公司
法定代理人　林敏玄　
訴訟代理人　吳小燕律師
上列當事人間請求給付工程款等事件，上訴人對於中華民國一○
○年五月十日台灣高等法院高雄分院第二審判決（九十九年度建
上字第一五號），提起上訴，本院判決如下：
    主  文
上訴駁回。
第三審訴訟費用由上訴人負擔。
    理  由
本件被上訴人主張：上訴人於民國九十五年四月二十日承包訴外
人交通部高雄港務局（下稱高雄港務局）之「高雄港務局港區監
視系統工程」，並於九十五年六月十二日就前開工程中建置寬頻
網路工程部分，與伊簽訂網路工程契約（下稱系爭契約），約定
上訴人應給付一次電路建設費及VPN 設定費計新台幣（下同）三
十一萬四千元，並應按月給付電路月租費。伊已依約裝設完成三
十五條電路，惟上訴人僅支付一次電路建設費及VPN 設定費三十
一萬四千元，至系爭三十五條電路自九十五年十一月起至九十七
年五月止之月租費計一千零七十五萬六千零十八元則拒不給付。
爰依系爭契約法律關係，求為命上訴人如數給付及加計自聲請支
付命令狀繕本送達翌日起算法定遲延利息之判決。
上訴人則以：被上訴人雖已架設完成三十五條電路，然被上訴人
並未向伊或高雄港務局提出任何實機測試聲請，高雄港務局就系
爭電路亦未進行過測試或使用，無從確認實際可使用之頻寬，且
被上訴人未提供固定IP予伊或高雄港務局，致系爭電路無法連接
外網，難認已符系爭契約約定之竣工要件。伊並未使用系爭電路
，被上訴人不得遽予請求給付電路月租費等語，資為抗辯。
原審以：兩造於九十五年六月十二日簽訂系爭契約，由被上訴人
負責建置寬頻網路電路，被上訴人已裝置完成三十五條電路，為
兩造所不爭，並有系爭契約書及施工單可稽。依系爭契約第九條
第二項約定：「本工程於乙方（即上訴人）提出電路申請後甲方
（即被上訴人）儘速開工，於可提供高雄港務局港區監視系統實
機測試環境為竣工。」，依其文義，所謂「竣工」應指被上訴人
安裝電路設備已達可供高雄港務局進行實機測試之環境。上訴人
係承包高雄港務局之港區監視系統，其施作內容包括前端、後端
及雜項設備；被上訴人所施作者僅為後端設備中之傳輸電路，益
見被上訴人之竣工，係指其傳輸電路可達實機測試即可，至其他
監視器、數位電視牆等之安裝，高雄港務局能否現實使用系爭電
路，上訴人是否已可向高雄港務局請款，均屬上訴人與高雄港務
局間之履約事宜，與被上訴人無涉。本件兩造約定建置網路之內
容為「VPN」（即虛擬私有網路Virtual Private Network），而
「VPN 」係指使用者內部網路間聲音影像之相互傳輸（即內網，
Intranet），並非可連絡其他遠端使用者（即外網，Internet）
。故系爭契約所稱可提供實機測試之環境，應係指被上訴人建置
完工之狀態，能達到內部網路間相互傳輸聲音影像之功能而言。
經會同兩造前往高雄港務局為勘驗測試，以被上訴人之筆記型電
腦使用上訴人提供之IP位置設定相同網段，即可傳輸聲音及影像
，有勘驗筆錄及照片足憑。前開測試係經兩造同意使用被上訴人
之筆記型電腦，且測試時使用之IP位置等設定資料仍係由上訴人
所提供及指定，足證傳輸功能確可正常運作，系爭電路已符可供
實機測試環境之竣工要件，上訴人以其未經驗收合格云云置辯，
尚無可採。上訴人與高雄港務局間之契約內容雖包括連接外網功
能，惟此並非系爭契約內容，基於債之相對性，上訴人自不得要
求被上訴人提供此項服務功能。又被上訴人係於九十五年十月間
即完成系爭三十五條電路之建置，有施工單可佐，上訴人並於九
十五年十一月八日發文請求暫緩繳納月租費，則被上訴人請求自
九十五年十一月起計算月租費，應屬有據。從而，被上訴人依系
爭契約法律關係，請求上訴人給付九十五年十一月起至九十六年
十一月或九十七年五月止之電路月租費一千零七十五萬六千零十
八元並加計法定遲延利息，為有理由，應予准許。因而將第一審
所為被上訴人敗訴判決廢棄，改判如其聲明，於法洵無違誤。
按解釋契約，固須探求當事人立約時之真意，不能拘泥於契約之
文字，但契約文字業已表示當事人真意，無須別事探求者，即不
得反捨契約文字而更為曲解。觀諸卷附中華電信新世代用戶光纖
網路租用及異動申請書（VPN 專用）（見一審卷一第六八至一○
一頁），上訴人係填載「FTTB L2 VPN （高雄港務局CCTV專案）
」，該申請書背面所載中華電信新世代用戶光纖網路租用契約（
下稱系爭VPN 租用契約）條款第十四條約定：「上戶租用本業務
以本公司設備裝妥可供使用之日為起租日... 以設備拆除日為終
止租用日」。而FTTB（Fiber To The Building）中文名稱為「
光化大樓」，屬實體電路之一種，VPN 則為內部網路系統，均為
習用之網路技術用語，與連接外網功能係屬二事。依上開申請書
租用契約條款文字，上訴人係向被上訴人申請租用VPN 光纖網路
，自設備裝妥可供使用之日起付租至設備拆除日止，至為明確。
參以上訴人並未另行填寫Hinet 申請書，被上訴人所為報價亦無
連接外網之相關項目（見原審卷第二六八頁），益徵上訴人確未
向被上訴人申請連接外網功能。原審因認被上訴人裝設系爭電路
已具內部網路相互傳輸聲音影像功能，符合系爭契約債之本旨，
難謂有何違背法令。上訴意旨任依己意執以指摘違背法令，復就
原審取捨證據、認定事實之職權行使，指摘原判決不當，聲明廢
棄，非有理由。末按第三審法院，應以原判決確定之事實為判決
基礎，民事訴訟法第四百七十六條第一項定有明文，故在第三審
不得提出新攻擊防禦方法。上訴人係於第三審上訴始指稱系爭VP
N 租用契約違反民法第二百四十七條之一第二款、第四款規定，
應屬無效云云，揆諸前揭說明，本院尚無從審酌，併此敘明。
據上論結，本件上訴為無理由。依民事訴訟法第四百八十一條、
第四百四十九條第一項、第七十八條，判決如主文。
中    華    民    國  一○○  年   十二   月  二十九  日
                      最高法院民事第四庭
                          審判長法官  劉  福  來  
                                法官  陳  國  禎  
                                法官  陳  重  瑜  
                                法官  盧  彥  如  
                                法官  王  仁  貴  
本件正本證明與原本無異
                                      書  記  官  
中    華    民    國  一○一  年    一    月    十    日
                                                      Q